臺灣基隆地方法院刑事判決　　　　　　　100年度易字第168號
公　訴　人　臺灣基隆地方法院檢察署檢察官
被　　　告　莊至正
上列被告因詐欺案件，經檢察官提起公訴（100 年度偵字第1081
號），被告於準備程序進行中，就被訴事實為有罪之陳述，經本
院合議庭裁定由受命法官獨任進行簡式審判程序，判決如下：
    主  文
莊至正幫助意圖為自己不法之所有，以詐術使人將本人之物交付
，處拘役伍拾日，如易科罰金，以新臺幣壹仟元折算壹日。緩刑
貳年。
    事  實
一、莊至正雖預見將自己之金融帳戶（含存摺、提款卡、印章、
    密碼等物）提供他人使用，該他人極可能以該帳戶作為詐欺
    取財犯罪之工具，竟仍基於幫助他人詐欺取財之不確定故意
    ，於民國99年11月18日12時許，在基隆火車站對面小艇碼頭
    旁7-11便利商店，將其原所開立之「臺灣中小企業銀行士林
    分行」帳號00000000000 號帳戶存摺影本、提款卡、密碼等
    物，交付予真實姓名年籍不詳之成年男子，該不詳男子取得
    上開帳戶資料後，隨即轉交所屬之詐欺集團使用。嗣該集團
    成員即意圖為自己不法之所有，於99年11月18日21時28分，
    撥打電話予張瑞安，佯以雅虎奇摩網站客服小姐之名義，誆
    稱因公司人員作業疏失，必須取消10筆新台幣（下同）420
    元之網拍物品，需依指示前往自動櫃員機操作云云，致張瑞
    安陷於錯誤，而於同日22時13分依指示操作自動櫃員機，因
    而轉帳新台幣（下同）15,888元至莊至正上開帳戶，並旋遭
    提領一空。嗣經張瑞安報警後經警循線查獲。
二、案經張瑞安訴由基隆市警察局第三分局報告臺灣基隆地方法
    院檢察署檢察官偵查起訴。
    理  由
一、本件被告所犯者非為死刑、無期徒刑、最輕本刑為3 年以上
    有期徒刑之罪或高等法院管轄第一審案件，其於準備程序進
    行中，先就被訴事實為有罪之陳述，經告知其簡式審判程序
    之旨，並聽取公訴人及被告之意見後，本院依刑事訴訟法第
    273 條之1 第1 項之規定，裁定由受命法官獨任進行簡式審
    判程序，且依同法第273 條之2 規定，簡式審判程序之證據
    調查，不受第159 條第1 項、第161 條之2 、第161 條之3
    、第163 條之1 及第164 條至第170 條規定之限制，合先敘
    明。
二、上開事實，業據被告於本院審理時坦承在卷，且據證人即告
    訴人張瑞安於警詢於警詢時證述在卷，並有匯款交易明細、
    臺灣中小企業銀行士林分行100 年2 月10日函暨附件（開戶
    資料、印鑑卡、存款交易明細查詢單）雙向通聯紀錄、基隆
    市警察局第三分局百福分駐所員警工作紀錄簿、錄音譯文在
    卷可稽，被告之自白核與事實相符，可以採信。綜上，本案
    事證明確，被告犯行洵堪認定，應依法論科。
三、按金融帳戶為個人之理財工具，一般民眾皆可自由申請開設
    金融帳戶，並無任何特殊之限制，且得同時在不同金融機構
    申請多數存款帳戶使用，並無借用他人帳戶使用之必要。另
    「衡諸一般常情，任何人均可辦理金融帳戶存摺使用，如無
    正當理由，實無借用他人存摺使用之理，而金融存摺亦事關
    個人財產權益之保障，其專有性甚高，除非本人或與本人親
    密關係者，難認有何理由可自由流通使用該存摺，一般人均
    有妥為保管及防止他人任意使用之認識，縱特殊情況偶需交
    付他人使用，亦必深入瞭解用途及合理性，始予提供，且該
    等專有物品如落入不明人士手中，而未加以闡明正常用途，
    極易被利用為與財產有關之犯罪工具，此為吾人依一般生活
    認知所易於體察之常識，而有犯罪意圖者，非有正當理由，
    竟徵求他人提供帳戶，客觀上可預見其目的，係供為某筆資
    金之存入，後再行領出之用，且該筆資金之存入及提領過程
    係有意隱瞞其流程及行為人身分曝光之用意，一般人本於一
    般認知能力均易於瞭解」（最高法院93年度臺上字第31號判
    決意旨參照）。且邇來以電話、手機簡訊通知中獎、刮刮樂
    、退稅費或其他類似之不法詐騙份子，為掩飾其等不法行徑
    ，以避免執法人員循線查緝，經常利用他人存款帳戶、印鑑
    、提款卡暨密碼，以確保犯罪所得免遭查獲，類此案件在社
    會上層出不窮，亦屢經報章雜誌及其他新聞媒體再三披露，
    故避免此等專屬性甚高之物品被不明人士利用為與財產有關
    之犯罪工具，亦為一般生活認知所應有之認識。且一般人對
    自己之金融機構帳戶所用之存摺、提款卡、密碼及印鑑，均
    妥為保管，恐被他人得知帳號或密碼後，有被冒領、或其他
    非法使用之虞。而本案被告竟將其申請設立之上開帳戶之提
    款卡及密碼，任意交予交予其不認識之真實姓名不詳之成年
    男子，衡之常情，被告當有預見該姓名年籍不詳之成年男子
    收購帳戶所用之提款卡及密碼，應係用來作為非法之用，是
    被告理應有認識該人可能將帳戶用來作為犯罪之用，竟猶仍
    交付之，是該收購帳戶之人將該帳戶用來供自己或他人作為
    詐欺取財之用，亦為被告所容忍及允許，亦即不違反被告之
    本意。且單憑證人即被害人張瑞安所述情節，固無法證明實
    施詐欺手法者即係被告，惟證人之金錢係被轉帳進入被告提
    供他人之帳戶，顯見向證人施以詐術之歹徒，即係利用該帳
    戶作為詐財之工具。而刑法上之故意，非僅指直接故意，尚
    包含間接故意（未必故意）。所謂之間接故意係指行為人對
    於構成犯罪事實，預見其發生而其發生並不違背其本意者而
    言，刑法第13條第2 項定有明文。且幫助犯之成立以行為人
    主觀上認識被幫助者正欲從事犯罪或係正在從事犯罪，且該
    犯罪有既遂之可能，而其行為足以幫助他人實現構成要件者
    ，即具有幫助故意，並不以行為人確知被幫助者係犯何罪名
    為必要（仍需在幫助犯罪之共同認識範圍內）。至於行為人
    在正犯實施犯罪前為幫助行為者，則構成事前幫助犯。被告
    將上開帳戶提款卡及密碼交付不明人士，縱無證據證明被告
    明知利用帳戶遂行犯罪者之行為態樣，然就該實施詐欺行為
    人嗣後將被告交付之帳戶供詐欺取財所得之用，顯不違反被
    告本意，被告自有幫助詐欺取財之未必故意。
四、論罪科刑：
  (一)是核被告所為，係犯刑法第30條第1 項前段、第339 條第1
    項之幫助詐欺取財罪。被告幫助他人犯前開罪名，爰依刑法
    第30條第2 項之規定，按正犯之刑減輕之。
  (二)爰審酌被告提供帳戶幫助詐欺，既助長他人犯罪，又增加查
    緝困難，危害財產安全及社會穩定，本案被害人人數1 人，
    但受詐騙金額不高，所生危害非鉅，並衡酌其犯非動機、生
    活狀況、智識程度、且犯後坦承犯行，業如數賠償被害人所
    受損害等一切情狀，量處如主文所示之刑，併諭知易科罰金
    之折算標準。末查，被告前因公共危險案件，經台灣士林地
    方法院於91年3 月25日，以91年度士交簡字第128 號判決判
    處有期徒刑7 月，緩刑2 年確定，緩刑期滿緩刑未經撤銷，
    刑之宣告失其效力，即與未曾受徒刑之宣告者相同，有臺灣
    高等法院被告前案紀錄表在卷可憑，慮其犯後已深表悔悟，
    且被害人均表達原諒之意，信其經此偵審程序，已知所警惕
    ，而無再犯之虞，因認所宣告之刑以暫不執行為適當，爰併
    予宣告緩刑2 年，以勵自新。至上開帳戶提款卡，雖係被告
    所有（被告僅係交付他人使用，並未移轉所有權），且供本
    案犯罪所用之物，然因未據扣案，且無證據足證現仍存在而
    未滅失，為免將來執行困難，爰不予宣告沒收。
據上論斷，應依刑事訴訟法第273 條之1 第1 項、第299 條第1
項前段，刑法第30條第1 項前段、第2 項、第339 條第1 項、第
41條第1 項前段、第74條第1 項第1 款，刑法施行法第1 條之1
，判決如主文。
本案經檢察官曾淑婷到庭執行職務。
中    華    民    國   100    年    7     月    29    日
                  刑事第四庭法  官  黃永定
以上正本證明與原本無異。
如不服本判決應於收受送達後10日內向本院提出上訴書狀，並應
敘述具體理由；其未敘述上訴理由者，應於上訴期間屆滿後20日
內向本院補提理由書(均須按他造當事人之人數附繕本)「切勿逕
送上級法院」。
中    華    民    國   100    年    7     月    29    日
                            書記官  劉珍珍
附錄論罪法條：
刑法第339條第1項
意圖為自己或第三人不法之所有，以詐術使人將本人或第三人之
物交付者，處5年以下有期徒刑、拘役或科或併科1千元以下罰金
。